【裁判字號】    97,簡上,49
【裁判日期】    970321
【裁判案由】    妨害名譽
【裁判全文】
臺灣嘉義地方法院刑事判決              97年度簡上字第49號
上  訴  人  臺灣嘉義地方法院檢察署檢察官
被      告  甲○○
上列上訴人因被告妨害名譽案件，不服本院朴子簡易庭中華民國
九十六年十二月二十七日九十六年度朴簡字第四六四號第一審判
決（聲請簡易判決處刑書案號：臺灣嘉義地方法院檢察署九十六
年度偵字第七四五九號），提起上訴，本院管轄之第二審合議判
決如下：
    主  文
原判決撤銷。
甲○○公然侮辱人，處拘役貳拾伍日，如易科罰金，以新臺幣壹
仟元折算壹日。
    事  實
一、甲○○與乙○○○曾為妯娌關係（甲○○之夫唐金水與乙○○○之亡夫唐福坤為親兄弟，曾為二親等旁系姻親，二人具
    有家庭暴力防治法第三條第四款之家庭成員關係），與丙○○為鄰居關係。甲○○因其夫唐金水擔任他人連帶保證人致
    負擔債務，認係乙○○○之子所害，因而對乙○○○甚感不
    滿。於民國九十六年八月二十日下午四時許，甲○○行經丙○○位在嘉義縣東石鄉西崙村一六三號之住家前，見乙○○○與丙○○在該住處門口外休息聊天，竟基於公然侮辱之犯
    意，在不特定多數人得共聞共見之情況下，向乙○○○吐口
    水，於丙○○質問甲○○為何吐口水時，甲○○接續前揭公
    然侮辱之犯意，對丙○○、乙○○○以「你是她（指乙○○○）的客兄」（台語）等語侮辱丙○○、乙○○○，足貶抑
    丙○○、乙○○○之人格。
二、案經乙○○○、丙○○訴由嘉義縣警察局朴子分局報告臺灣
    嘉義地方法院檢察署檢察官偵查後聲請以簡易判決處刑。
    理  由
一、按被告以外之人於審判外之陳述，經當事人於審判程序同意
    作為證據，法院審酌該言詞陳述或書面陳述作成時之情況，
    認為適當者，亦得為證據。當事人、代理人或辯護人於法院
    調查證據時，知有第一百五十九條第一項不得為證據之情形
    ，而未於言詞辯論終結前聲明異議，視為有前項之同意，刑
    事訴訟法第一百五十九條之五定有明文。查本件認定事實所
    引用之證據方法（包括證人之證述及文書等證據），業經本
    院於審理時告以要旨並提示予被告甲○○表示無意見，揆諸
    前揭說明，可認為同意作為證據；而本院審酌該陳述作成時
    之情況，認為適當，自具有證據能力，而得採為證據，合先
    敘明。
二、訊據被告甲○○坦認因其夫擔任連帶保證人負擔債務，對於
    乙○○○感到心裡不舒暢，因此於上揭時地，對乙○○○吐
    口水，及對乙○○○、丙○○說「你是她的客兄」等語，核
    與證人乙○○○、丙○○、黃陳桃於警詢、偵查中證述情詞
    大致相符（見警卷第七頁至第十七頁、偵卷第七頁至第十二
    頁），足認被告確有上揭犯行，本件事證明確，被告犯行堪
    予認定。
三、按所謂公然侮辱者，係指以在不特定人得以共見共聞之情形
    下，對於某特定人以言語或舉動辱罵、嘲笑或其他輕謾之表
    示，足以減損該特定人之聲譽而言。被告於上開時地，先朝
    乙○○○吐口水，此行為顯有輕蔑之意，客觀上足使乙○○○感到難堪不悅，並減損乙○○○於社會生活之人格評價；
    又被告對乙○○○、丙○○說出「你是她的客兄」之言詞，
    顯存有輕蔑、揶揄乙○○○、丙○○私生活不檢點，客觀上
    足使人感受侮辱，應認已貶抑告訴人於社會生活之人格評價
    。再被告吐口水及為前揭言語地點，位處嘉義縣東石鄉西崙
    村一六三號丙○○屋外，該時除告訴人二人、被告外，尚有
    黃陳桃以及丙○○二位媳婦在場，為被告於偵查時自陳在卷
    （見偵卷第十一頁），是被告所為行動、言語侮辱顯係於多
    數人得以共見共聞場合為之，其「公然」損害他人名譽甚明
    （司法院院字第二一七九號解釋參照）。核被告所為，係犯
    刑法第三百零九條第一項公然侮辱罪。其上揭吐口水、言詞
    侮辱之行為，係於時間密接、空間緊接情況下，就同一犯罪
    構成事實，本於單一犯意接續進行，係出於同一公然侮辱犯
    意下所為之接續行為，應論以接續犯。又被告以一接續行為
    ，侮辱乙○○○、丙○○，為想像競合，應從一公然侮辱罪
    處斷。再查被告與告訴人乙○○○為妯娌（甲○○之夫唐金
    水與乙○○○亡夫唐福坤為親兄弟），曾為二親等旁系姻親
    ，有臺灣省嘉義縣戶籍登記簿、全戶戶籍資料查詢結果在卷
    可參，被告與告訴人乙○○○具有家庭暴力防治法第三條第
    四款之家庭成員關係，被告以一行為故意侮辱告訴人乙○○○、丙○○，就乙○○○部分，其實施前開精神上不法侵害
    所為，屬家庭暴力防治法第二條第二款之家庭暴力罪。
四、原審認定被告犯行明確，而予論罪科刑，固非無見。惟查，
    (一)原審漏未論及被告以一接續行為，同時侮辱乙○○○、丙○○二人，應為想像競合關係，原審判決疏未認定論斷；(二)
    按依法院辦理家庭暴力案件應行注意事項第二十一項（九十
    六年十一月十四日修正公布施行）規定，法官辦理刑事家庭
    暴力案件時，應於判決書中具體載明被告與被害人間具有本
    法第三條所指之家庭成員關係，並說明其屬本法第二條第二
    款之家庭暴力罪。被告與告訴人乙○○○曾為二親等旁系姻
    親，依家庭暴力防治法第三條第四款之規定，屬家庭成員關
    係，被告以一行為故意侮辱告訴人乙○○○、丙○○，就乙○○○部分，被告實施前開精神上不法侵害所為，屬家庭暴
    力防治法第二條第二款之家庭暴力罪，原審就此亦未論及。
    上訴人循告訴人乙○○○聲請提起上訴，指摘原審判決量刑
    太輕，雖無足取，惟原審判決既有前開可議之處，自屬無可
    維持，應由本院予以撤銷改判。爰審酌被告不識字之智識程
    度，尚無前科之素行，與乙○○○有家庭暴力防治法之家庭
    成員關係，因對告訴人乙○○○不滿，竟逞口舌之快，並殃
    及告訴人丙○○，犯罪致告訴人二人名譽受損；及坦承犯行
    之犯後態度，未與告訴人達成和解等一切情狀，量處如主文
    第二項所示之刑，併諭知易科罰金之折算標準。
據上論斷，應依刑事訴訟法第四百五十五條之一第一項、第三項
、第三百六十九條第一項前段、第三百六十四條、第二百九十九
條第一項前段，刑法第三百零九條第一項、第四十一條第一項前
段，刑法施行法第一條之一第一項、第二項前段，判決如主文。
本案經檢察官蔡彥守到庭執行職務。
中    華    民    國    97    年    3     月    21    日
                  刑事第一庭  審判長法  官  許進國
                                    法  官  蔡廷宜
                                    法  官  黃琴媛
上列正本證明與原本無異。
本件不得上訴。
中    華    民    國    97    年    3     月    21    日
                                    書記官  李彩娥


司法院資訊處製作；財團法人民間司法改革基金會備份。
